【裁判字號】    90,易,264
【裁判日期】    900321
【裁判案由】    恐嚇取財
【裁判全文】
臺灣高雄地方法院刑事判決                            九十年度易字第二六四號
    公  訴  人  臺灣高雄地方法院檢察署檢察官
    被      告  乙○○
    被      告  丙○○
    共      同
    選任辯護人  顏宏斌
    被      告  丁○○
    選任辯護人  謝嘉順
右列被告等因恐嚇取財案件，經檢察官提起公訴（八十九年度偵字第二五八八六號）
，本院判決如左：
    主  文
乙○○、丙○○共同連續意圖為自己不法之所有，以恐嚇使人將本人之物交付未遂，
各處有期徒刑肆月，如易科罰金均以佰元折算壹日。均緩刑貳年。緩刑期間內均應
付保護管束。
丁○○無罪。
    事  實
一、乙○○、丙○○均係正修技術學院之學生，竟共同基於意圖為自己不法所有之概
    括犯意，假借要幫林政緯與商詔竣向甲○○催討新台幣（下同）三萬元債務名義
    ，自民國八十九年十一月五日至同年十一月六日止，在正修技術學院學校內，連
    續向甲○○恫稱：「欠人家三萬元，要快還錢，否則你上課要小心點，若不還錢
    ，要將你機車拿去賣掉」等語四次，同年月十二日下午五時許，丙○○復打電話
    向甲○○恫稱：「快拿出三萬元，否則要你好看，走著瞧」，乙○○於電話中向
    甲○○恫稱：「如不交出錢來，就把你的機車拿去賣．．」等語，致使甲○○心
    生畏懼，遂與乙○○、丙○○約定於同月十四日，在高雄市苓雅區○○○路與武
    廟路口小騎士速食店交付一萬元。嗣甲○○報警處理，而於同月十四日中午十二
    時十五分許，乙○○、丙○○夥同不知情之丁○○欲向甲○○取款時，當場為警
    查獲而未得逞。
二、案經高雄市政府警察局苓雅分局報請臺灣高雄地方法院檢察署檢察官偵查起訴。
    理  由
甲、有罪部分：
一、訊據被告乙○○、丙○○均矢口否認有右揭恐嚇取財之犯行，被告乙○○辯稱：
    係因為林政緯、商詔竣和甲○○有金錢往來債務關係，我主動向林政緯提說要幫
    忙向甲○○要三萬元，如果有要回來，我就可以分得一半的利益，我沒有恐嚇甲○○，我只是說錢如果還不出來，叫他去賣機車云云。被告丙○○辯稱：係乙○○叫我幫他向甲○○要錢，我只有叫他還錢而已，並未恐嚇甲○○云云。經查：
（一）右揭事實，業據被害人甲○○於警訊、偵查及本院審理時指訴綦詳，核與在場
      證人林廷坤於偵查中到庭證稱：「乙○○本人有向甲○○恐嚇，我在旁有聽到
      乙○○向甲○○說：『你很難找，錢準備好了沒』，而乙○○也有叫我轉告甲○○拿三萬元給他，否則叫甲○○小心。而丙○○也叫我轉告甲○○要拿三萬
      元，否則要小心一點．．」等語相符（見八十九年十二月十三日訊問筆錄，偵
      查卷第二五頁）。而被告乙○○、丙○○向甲○○所揚言：「欠人家三萬元，
      要快還錢，否則你上課要小心點，若不還錢，要將你機車拿去賣掉」、「快拿
      出三萬元，否則要你好看，走著瞧」等語，客觀上均足使在學學生甲○○心生
      畏懼，是被告乙○○等二人辯稱無恐嚇之犯意，委無可採。
（二）證人林政緯到庭證稱：「乙○○有打電話說要幫我及商詔竣要錢，並且說拿到
      錢要分一半利益，但我沒有同意他這樣做，因為我與商詔竣和甲○○的債務在
      一年前就解決了」（參偵查卷第二二頁），證人商詔竣到庭證稱：「乙○○打
      電話給林政緯，我從沒有接到乙○○電話，我亦未同意讓乙○○幫我向甲○○
      要錢」（見偵查卷第二二頁、警卷第十二頁）等情明確，是被告乙○○與丙○○顯係假借要替林政緯及商詔竣向甲○○要錢名目，而行恐嚇取財之實，應堪
      認定。
（三）綜上所述，被告乙○○與丙○○所辯顯係卸責之詞不足採信，事證明確，被告
      乙○○與被告丙○○二人均有恐嚇取財之罪行，應堪認定。
二、核被告乙○○、丙○○二人所為，係犯刑法第三百四十六條第三項、第一項恐嚇
    取財未遂罪。被告乙○○與丙○○二人間，有犯意聯絡及行為分擔，為共同正犯
    。又被告乙○○、丙○○二人先後多次恐嚇取財行為，時間緊接，犯罪構成要件
    相同，顯係基於概括犯意而為，應依連續犯規定論以一罪，並加重其刑。又其已
    著手恐嚇取財行為之實施，然未生被害人交付財物之結果，為未遂犯，依刑法第
    二十六條前段之規定，按既遂犯之刑減輕其刑，並依刑法第七十一條第一項規定
    先加後減。爰審酌被告二人為在學學生，不思敦品勵學，竟利用在校機會向同學
    勒索錢財，危害校園秩序，且犯後狡飾犯行，未見悔意，惟念其年輕識淺，尚無
    犯罪前科等一切情狀，各量處如主文所示之刑。又被告行為後刑法第四十一條已
    於九十年一月四日修正，同年月十日經總統公布施行，由原來犯最重本刑為三年
    以下有期徒刑之罪，而受六個月以下徒刑或拘役之宣告得易科罰金之要件，修改
    為犯最重本刑為五年以下有期徒刑之罪，而受六個月以下徒刑或拘役之宣告得易
    科罰金之要件，比較新舊法應以新法有利於被告，自應依刑法第二條第一項前段
    規定，適用裁判時前開修正之刑法第四十一條規定，就被告二人所宣告之刑併以
    諭知易科罰金之折算標準。又被告前二人均未曾受有期徒刑以上之宣告，且均為
    在學求學階段之學生，有台灣高雄地方法院檢察署刑案資料查註紀錄表及在學證
    明書在卷可稽，其因一時失慮，致罹刑章，經此偵審程序及刑之宣告後，應知警
    惕而無再犯之虞，本院因認暫不執行其刑為當，予以宣告緩刑，用啟自新。被告
    二人於緩刑期間內，均有付保護管束之必要，爰依法付保護管束。
乙、無罪部分：
一、公訴意旨另以：被告乙○○、丙○○共同意圖為自己不法之所有並基於概括之犯
    意，假借要幫林政緯與商詔竣向甲○○催討債務，二人先於八十九年十一月五、
    六日即開始陸續在正修工專學校內，向甲○○恐嚇稱：「要快還錢，否則不讓你
    上課」等語，致使甲○○心生畏懼。而丁○○亦基於幫助之犯意，陪同乙○○向
    甲○○恐嚇要錢。後於同月十二日下午五時許，被告丙○○與乙○○又承前開同
    一犯意，打電話向甲○○恐嚇稱：「快拿出三萬元，否則要到你家殺你、打你．
    ．如不交出錢來，就把你的機車拿去賣．．」等語，致甲○○心生畏懼，甲○○
    遂與乙○○、丙○○約定於同月十四日，在高雄市苓雅區○○○路與武廟路口小
    騎士速食店交付新台幣（下同）一萬元。甲○○隨即報警，遂於十四日乙○○、
    丁○○欲向甲○○取款時，當場為警查獲而未得逞。因認被告丁○○涉犯幫助恐
    嚇取財罪嫌云云。
二、按「犯罪事實應依證據認定之，無證據不得推定其犯罪事實」，刑事訴訟法第一
    百五十四條定有明文。又告訴人之告訴，係以使被告受刑事追訴為目的，是其陳
    述是否與事實相符，仍應調查其他證據以資審認（最高法院五十二年台上字第一
    三○○號判例參照），苟無其他證據足以證明告訴人之指訴係為真實，自難僅憑
    告訴人指訴而為被告有罪之判決。
三、公訴人認被告丁○○涉犯刑法第三百四十六條第三項、第一項恐嚇取財未遂罪之
    幫助犯，無非以被告丁○○於被告乙○○、丙○○二人於八十九年十一月九日在
    圖書館恐嚇甲○○時，及同年十一月十四日取款時，被告丁○○在場，足使甲○○造成更大心理恐懼為其論據。訊據被告丁○○堅決否認有右開幫助恐嚇取財犯
    行，辯稱：八十九年十一月九日我雖與被告乙○○、丙○○二人到學校圖書館找
    甲○○，但我僅在一旁等他們，我並不知他們談話內容；同年十一月十四日我係
    與被告乙○○、丙○○二人約好一起到鳳山吃午飯，中途因被告乙○○接獲一通
    電話，叫我陪他去拿錢，我始與其一起前往高雄市小騎士速食店拿錢，我並無幫
    助恐嚇取財之意思等語。
四、經查：「被告乙○○、丙○○在學校圖書館向其恐嚇要錢時，僅是其二人開口向
    我要錢，被告丁○○在旁邊抽煙，並未開口講話，亦未有兇狠態度，我當時不會
    因丁○○在場而更加害怕」等情，已據被害人甲○○到庭陳明在卷，參以證人即
    當時圖書館之在場人曾康寧到庭證稱：「我在圖書館二樓雜誌閱覽室與甲○○看
    雜誌時，被告三人前來找甲○○，他們當時談話之內容我不知道」（參本院卷第
    三五頁）等語，可見被告乙○○、丙○○二人向甲○○要錢時，並未大聲喧嘩，
    是以被告丁○○所辯當時伊不清楚被告乙○○、丙○○與甲○○談話內容，尚堪
    採信。又被害人甲○○既未因被告丁○○在場而更加畏懼，而被告丁○○亦無證
    據足以證明當時其有與被告乙○○、丙○○二人有幫助恐嚇取財之犯意聯絡，是
    尚難僅以其當時在場，即以恐嚇取財罪之幫助犯論處。另同年十一月十四日被告
    丁○○係與被告乙○○、丙○○二人約好一起到鳳山吃午飯，中途因被告乙○○
    接獲一通電話，三人始一同去向甲○○取款而被捕獲，此為被告三人供述在卷，
    然當日被告乙○○係前去取款，並未再有任何恐嚇取財犯行，是被告丁○○亦難
    認當日有何幫助恐嚇取財犯行。此外，復查無其他積極證據足資認定被告有何幫
    助恐嚇取財犯行，故此部分不能證明被告丁○○犯罪，自應為無罪之諭知。
據上論斷，應依刑事訴訟法第二百九十九條第一項前段、第三百零一條第一項，刑法
第二條第一項前段、第二十八條、第五十六條、第三百四十六條第三項、第一項、第
二十六條前段、第四十一條第一項、第七十四條第一款、第九十三條第一項，罰金罰
鍰提高標準條例第一條前段、第二條判決如主文。
中      華      民      國    九十      年      三      月    二十一    日
                                    臺灣高雄地方法院刑事第二庭
                                        法  官  施  柏  宏
右為正本，係照原本作成，證明與原本無異。
如不服本判決，應於送達後十日內，向本院提出上訴狀。
                                        書記官  邱  秋  珍
中      華      民      國    九十      年      三      月    二十二    日
附錄本案論罪科刑法條全文
中華民國刑法第三百四十六條 (單純恐嚇罪)
意圖為自己或第三人不法之所有，以恐嚇使人將本人或第三人之物交付者，處六月以
上五年以下有期徒刑，得併科一千元以下罰金。
以前項方法得財產上不法之利益，或使第三人得之者，亦同。
前二項之未遂犯罰之。


司法院資訊處製作；財團法人民間司法改革基金會備份。
